【裁判字號】    97,聲再,226
【裁判日期】    980313
【裁判案由】    聲請重新審理等
【裁判全文】
臺灣高等法院臺中分院刑事裁定         97年度聲再字第226號
聲  請  人  丙○○
即  被  告
上列聲請人因聲請觀察勒戒案件，對於本院97年度毒抗字第1251
號中華民國97年10月20日確定裁定（原審案號：臺灣台中地方法
院97年度毒聲字第816號，聲請案號：臺灣台中地方法院檢察署
97年度聲觀字第572號），聲請重新審理，本院裁定如下：
    主  文
本件開始重新審理。
    理  由
一、按觀察、勒戒之裁定確定後，因發現確實之新證據足認受觀
    察、勒戒處分之人，應不施以觀察、勒戒者，受觀察、勒戒
    處分之人，得於裁定確定後30日內提起，但聲請之事由，知
    悉在後者，自知悉後起算，並得以書狀敘述理由，聲請原裁
    定確定法院重新審理，此於毒品危害防制條例第20條之1第1
    項第5款、第2項定有明文。本件聲請觀察勒戒案件雖經本院
    於97年10月20日以裁定駁回抗告人即被告丙○○（下稱被告
    ）之抗告確定在案，惟本院前開裁定係於97年12月11日送達
    予被告，此經本院核對前開卷宗資料無訛，堪認被告應是在
    收受本院前開裁定後始得知悉是否有聲請重新審理之事由。
    又被告係於97年12月15日對本院前開裁定提出聲請重新審理
    暨停止執行之聲請，依前開說明，被告提起本件聲請重新審
    理案件，尚未逾法定之期間，先予敘明。
二、本院原確定裁定意旨略以：被告基於施用第一級毒品之犯意
    ，於97年7月13日16時45分許回溯4日內之某時，在不詳地點
    ，施用第一級毒品海洛因1次。嗣為警在臺中縣清水鎮○○
    路與三民路口處查獲，並扣得第一級毒品海洛因1包（含袋
    重0.27公克）。被告雖否認上情，惟被告尿液經送驗後，呈
    嗎啡類陽性反應，此有中山醫學大學附設醫院檢驗科藥物檢
    測中心出具之尿液檢驗報告1紙附卷可稽，並有上開扣案之
    第一級毒品海洛因1包可資佐證。原審因認被告有施用毒品
    犯行，依毒品危害防制條例第20條第1項規定，准許檢察官
    之聲請，裁定將被告送勒戒處所施以觀察、勒戒於法尚無不
    合。抗告人空言否認施用毒品犯行而提起抗告，自屬無據。
    從而被告之抗告為無理由，應予駁回等語。
三、被告聲請意旨略以：（一）被告並無於97年7月13日16時45
    分，為警在臺中縣清水鎮○○路與三民路口處查獲之事實，
    被告於接獲臺灣台中地方法院97年度毒聲字第816 號裁定書
    時，才驚覺身份證件有遭人冒用之情形，嗣臺中縣警察局清
    水分局三田派出所警員陳國軒來向本人查證，經該警員比對
    口卡照片結果，亦覺得當時被查獲之人並非被告本人，請鈞
    院重起審理程序詳加調查。（二）又被告於被查獲當時，係
    在新竹縣湖口工業區工作，被告有當時不在場之證明，惟卻
    未經鈞院調查，即逕以駁回被告之抗告。（三）案發時所製
    作之犯罪人口卡片，並非本人，且有被告上班公司所提供之
    工程日報表與同事為證，均可認定被告非本件審判之對象。
    爰依毒品危害防制條例第20條之1之規定提出本件聲請，並
    聲請先予停止執行等語。
四、經查：
（一）按「觀察、勒戒及強制戒治之裁定確定後，有因發現確實
      之新證據足認受觀察、勒戒或強制戒治處分之人，應不施
      以觀察、勒戒或強制戒治者之情形，認為應不施以觀察、
      勒戒或強制戒治者，受觀察、勒戒或強制戒治處分之人，
      或其法定代理人、配偶或檢察官得以書狀敘述理由，聲請
      原裁定確定法院重新審理」；「聲請重新審理，應於裁定
      確定後30日內提起。但聲請之事由，知悉在後者，自知悉
      之日起算。」「法院認為無重新審理之理由，或程序不合
      法者，應以裁定駁回之。認為有理由者，應重新審理更為
      裁定」毒品危害防制條例第20條之1第1項第5款、第2項、
      第4項前段定有明文。而該條規定之立法理由謂：「……
      二、令入觀察、勒戒處所施以觀察、勒戒及令入戒治處所
      施以強制戒治之裁定，於有違背法令之情形，依現行實務
      之見解得提起非常上訴，以資救濟；惟該等裁定如發生有
      刑事訴訟法第420條所定事由時，依現行刑事訴訟法並不
      得對之提起再審，即乏救濟之道。三、爰參酌檢肅流氓條
      例第16條得請聲重新審理之各項規定，於本條例針對就施
      以觀察、勒戒及強制戒治之裁定，予以增訂得聲請原裁定
      確定法院重新審理之救濟規定。」則該條重新審理規定所
      稱「新證據」自應參酌檢肅流氓條例第16條及刑事訴訟法
      第420條規定之解釋而為認定。而按檢肅流氓條例第16條
      及刑事訴訟法第420條所謂發現確實之新證據，均係指裁
      判時已存在，於判決前因未經發見，不及調查斟酌，至其
      後始行發見者而言（最高法院28年抗字第8號判例意旨參
      照），則本條關於新證據之規定，自應為相同之解釋，核
      先說明。
（二）本件為警於97年7月13日16時45分，在臺中縣清水鎮○○
      路與三民路口處查獲之犯罪嫌疑人，為「白英郎」其人，
      並非被告本人之事實，業據當時在現場查獲犯罪嫌疑人之
      警員甲○○及為犯罪嫌疑人製作筆錄之警員乙○○於本院
      97年12月29日調查時到庭證述屬實。又本院當庭勘驗現場
      查獲時所拍攝犯罪嫌疑人之照片，明顯可看出該照片上所
      顯示之犯罪嫌疑人之身形，顯然較被告矮、瘦，與被告為
      不同之人，此有本院前開筆錄可稽。再者，本件為警查獲
      之犯罪嫌疑人於查獲當時在警察局當場所留下之指紋，經
      送請內政部警政署刑事警察局經比對指紋鑑驗結果，認所
      檢送之指紋與「白英郎」相符，但年籍資料不同，疑有冒
      名之嫌等情，此有台中縣警察局清水分局98年3月6日清警
      偵字第0980023327號函所附之內政部警政署刑事警察局97
      年8月1日刑紋字第0970113797號函在卷可稽。依前開說明
      ，足認當時為警查獲之犯罪嫌疑人應是「白英郎」無訛。
      故被告辯稱，當時為警查獲之犯罪嫌疑人並非其本人，而
      係他人冒用其名義等語，應屬可採。
（三）有關本件被查獲之犯罪嫌疑人之照片、口卡、指紋及前開
      內政部警政署刑事警察局函件等資料，均是在本院前開裁
      定期日即97年10月20日以前即已存在，於裁定前因未經發
      見，或不及調查斟酌，至其後始行發見，且由該項證據本
      身形式上觀察，毌須經調查程序，顯然可認為足以動搖原
      確定之裁定，而為確實之新證據，故本院認本件被告聲請
      重新審理，為有理由，爰依上開規定，為本件應重新審理
      之諭知。至被告另外聲請先予停止執行部分，因本件已裁
      定准予重新審理，則本院97年度毒抗字第1251號確定裁定
      之確定力已發生動搖，執行機關已不得再執該裁定對被告
      執行觀察、勒戒，故被告此部分之聲請已無必要，併此敘
      明。
五、爰依毒品危害防制條例第20條之1第4項，裁定如主文。
中    華    民    國    98    年    3     月    13    日
            刑事第十一庭  審判長法  官  陳  朱  貴
                                法  官  胡  文  傑
                                法  官  何  志  通
以上正本證明與原本無異。
不得抗告。
                                書記官  高  麗  淇
中    華    民    國    98    年    3     月    13    日


司法院資訊處製作；財團法人民間司法改革基金會備份。
